臺灣宜蘭地方法院刑事判決
111年度訴字第232號
                                      111年度易字第292號
公  訴  人  臺灣宜蘭地方檢察署檢察官
被      告  鄧家榮


            鍾宜峻


            賴子豪



上列被告因妨害秩序案件，經檢察官提起公訴（111年度偵字第6
69號）及追加起訴（111年度偵緝字第387號），被告等人於本院
準備程序中，就被訴事實均為有罪之陳述，經告知被告等人簡式
審判程序之旨，並聽取當事人之意見後，裁定改依簡式審判程序
進行審理，並判決如下：
    主  文
丙○○犯意圖供行使之用而攜帶兇器在公共場所聚集三人以上下手
實施強暴罪，處有期徒刑陸月，如易科罰金，以新臺幣壹仟元折
算壹日。
戊○○犯意圖供行使之用而攜帶兇器在公共場所聚集三人以上施強
暴在場助勢罪，處有期徒刑參月，如易科罰金，以新臺幣壹仟元
折算壹日。
丁○○犯意圖供行使之用而攜帶兇器在公共場所聚集三人以上施強
暴在場助勢罪，處有期徒刑參月，如易科罰金，以新臺幣壹仟元
折算壹日。
    犯罪事實
一、丙○○、戊○○、丁○○與甲○○（由本院另行審結）為朋友關係，
    甲○○前因與友人陳宣之男友吳智偉存有糾紛而心生不滿，遂
    於民國110年5月24日13時48分前不詳之時間，先委由陳宣聯
    繫吳智偉於同日13時48分後不詳之時間，在址設宜蘭縣○○鎮
    ○○路0號之羅東火車站前談判，甲○○再邀集丙○○、戊○○及丁○○等人陪同前往。於同日13時48分許前不詳之時間，甲○○、
    丙○○、戊○○及丁○○等人因在址設宜蘭縣○○鎮○○路0段00號之
    宜蘭羅東駿懷舊餐廳前，見陳宣搭乘由乙○○駕駛之車牌號碼
    0000-00號自用小貨車，誤認該車輛之駕駛者為吳智偉，甲○○隨即駕駛車牌號碼000-0000號自用小客車（下稱奧迪牌汽
    車）搭載丙○○，而丁○○則駕駛車牌號碼00-0000號自用小客
    車（下稱喜美牌汽車）搭載戊○○，其等人即駕車尾隨乙○○所
    駕駛之小貨車。嗣於同日13時48分許，甲○○、丙○○、戊○○及
    丁○○等人均明知位於宜蘭縣○○鎮○○路0段00號前之慢車道（
    下稱純精路車道）乃係供不特定多數人共同使用之公共處所，
    於該處聚集三人以上發生衝突，顯會造成公眾或他人恐懼不
    安，甲○○基於攜帶兇器在公共場所聚集三人以上首謀實施強
    暴之犯意，丙○○基於攜帶兇器在公共場所或公眾得出入之場
    所聚集三人以上施強暴之犯意，戊○○、丁○○則共同基於攜帶
    兇器在公共場所聚集三人以上施強暴在場助勢之犯意聯絡，
    先由甲○○駕駛奧迪牌汽車在純精路車道處阻擋乙○○之車輛行
    進，而丁○○再駕駛喜美牌汽車停佇於乙○○車輛之後方，隨後
    甲○○、戊○○、丙○○及丁○○等人即下車，甲○○並持得作為兇器
    之高爾夫球桿、戊○○與丙○○則持得作為兇器之球棒，由甲○○
    、丙○○持續敲打該小貨車，致該小貨車前擋風玻璃、左右車
    窗之玻璃均破損，而車門亦凹陷（所涉毀損部分未據告訴）
    ，而戊○○、丁○○則在現場助勢，危害社會安寧，而造成恐懼
    不安。嗣因丁○○發覺該小貨車駕駛座之人為乙○○，而非吳智
    偉，其等人始作罷而逃離現場。
    理  由
壹、程序方面：　
　　本案被告丙○○、戊○○、丁○○所犯非死刑、無期徒刑、最輕本
    刑為3年以上有期徒刑之罪，或高等法院管轄第一審之案件
    ，且於本院準備程序中，被告3人就被訴事實為有罪之陳述
    ，經告知簡式審判程序之旨，並聽取檢察官、被告3人之意
    見後，本院裁定進行簡式審判程序，是本案之證據調查，依
    刑事訴訟法第273條之2規定，不受同法第159條第1項、第16
    1條之2、第161條之3、第163條之1及第164條至第170條規定
    之限制，合先敘明。
貳、實體方面：　
一、認定犯罪事實所憑之證據及認定之理由：
　㈠上開犯罪事實，業據被告丙○○、戊○○、丁○○於警詢、偵查、
    本院準備程序及審理時均坦承不諱，核與共同被告甲○○於警
    詢、偵查中之供述、被害人乙○○於警詢之指述、證人陳宣於
    警詢、偵查中之證述相符，並有現場照片及監視器擷取畫面
    共12張、註記行為人姓名之監視器擷取畫面1張，車號00-00
    00號自用小客車、車號000-0000號自用小客車車輛詳細資料
    報表、行動電話0000-000000號、0000-000000號、0000-000
    000號雙向通聯及基地台位址查詢資料各1份在卷可佐，足認
    被告丙○○、戊○○、丁○○之任意性自白均與事實相符，可以採
    信。
　㈡綜上所述，本案事證明確，被告3人上開犯行，洵堪認定，均
    應依法予以論罪科刑。
二、論罪科刑：
  ㈠按共犯在學理上，有「任意共犯」與「必要共犯」之分，前
    者指一般原得由一人單獨完成犯罪而由二人以上共同實施之
    情形，當然有刑法總則共犯規定之適用；後者係指須有二人
    以上之參與實施始能成立之犯罪而言。且「必要共犯」依犯
    罪之性質，尚可分為「聚合犯」與「對向犯」，其二人以上
    朝同一目標共同參與犯罪之實施者，謂之「聚合犯」，如刑
    法分則之聚眾施強暴脅迫罪、參與犯罪結社罪、輪姦罪等是
    ，因其本質上即屬共同正犯，故除法律依其首謀、下手實施
    或在場助勢等參與犯罪程度之不同，而異其刑罰之規定時，
    各參與不同程度犯罪行為者之間，不能適用刑法總則共犯之
    規定外，其餘均應引用刑法第28條共同正犯之規定（最高法
    院81年度台非字第233號判決意旨參照）。是以，刑法第150
    條第1項所規定之「首謀」、「下手實施」、「在場助勢」
    此3種參與犯罪程度不同之態樣，彼此間並無成立共同正犯
    之餘地，然依上開實務見解及刑法第150條第2項規定，並無
    將加重條件排除在共同正犯之外之意，從而，倘若聚集三人
    以上在公共場所或公眾得出入之場所施暴時，無論係「首謀
    」、「下手實施」或「在場助勢」中之何者攜帶兇器或其他
    危險物品，均可能因相互利用兇器或其他危險物品，造成破
    壞公共秩序之危險程度提高，均應認該當於加重條件，查本
    案共同被告甲○○、被告丙○○係在公共場所公然持高爾夫球棒
    、球棒毀損被害人乙○○所駕駛之小貨車，被告戊○○亦持球棒
    在場助勢，上開高爾夫球棒、球棒顯然質地堅硬，為客觀上
    具有危險性，足以對人之生命、身體、安全構成威脅之兇器
    ，被告丁○○既有認識到被告甲○○、丙○○、戊○○案發時有攜帶
    兇器到場之事實，自應認已符合刑法第150條第2項第1款之
    加重條件。
　㈡核被告丙○○所為，係犯刑法第150條第2項第1款、第1項後段
    之意圖供行使之用而攜帶兇器在公共場所聚集三人以上下手
    實施強暴罪。被告戊○○、丁○○所為，均係犯刑法第150條第2
    項第1款、第1項前段之意圖供行使之用而攜帶兇器在公共場
    所聚集三人以上施強暴在場助勢罪。又檢察官追加起訴書漏
    未就被告丁○○論以刑法第150條第2項第1款之加重要件，尚
    有未洽，而蒞庭檢察官已就此部分於本院審理中更正起訴法
    條為刑法第150條第2項第1款、第1項前段之意圖供行使之用
    而攜帶兇器在公共場所聚集三人以上施強暴在場助勢罪，本
    院並已當庭告知被告丁○○，故無庸再於本判決中變更起訴法
    條。
  ㈢被告戊○○、丁○○就上開犯行，具犯意聯絡及行為分擔，應論
    以共同正犯。又依刑法條文有「結夥三人以上」者，其主文
    之記載並無加列「共同」之必要（最高法院79年度台上字第
    4231號判決意旨參照）。是本條文以「聚集三人以上」為構
    成要件，應為相同解釋，方為適論。　　
  ㈣按犯刑法第150條第1項之罪，而有下列之情形者，得加重其
    刑至二分之一：一、意圖供行使之用而攜帶兇器或其他危險
    物品犯之。二、因而致生公眾或交通往來之危險，同條第2
    項定有明文。是上開得加重條件，屬於相對加重條件，並非
    絕對應加重條件，是以，事實審法院依個案具體情狀，考量
    當時客觀環境、犯罪情節及危險影響程度、被告涉案程度等
    事項，綜合權衡考量是否有加重其刑之必要性。然本院審酌
    本案過程中雖聚集超過3人，然未持續增加人數，認被告丙○○、戊○○、丁○○所犯情節雖侵害社會秩序安全，但無嚴重或
    擴大現象，且幸未傷及被害人之生命及身體健康，另被告等
    人本案施暴時間不長，是本院認未加重前之法定刑應已足評
    價被告3人之犯行，故裁量俱不依同條第2項規定加重被告3
    人之刑度。
  ㈤爰審酌被告3人與被害人並無仇怨，竟因一時誤認，即聚集3
    人以上在馬路上對被害人所駕車輛為敲擊毀損等強暴行為，
    不僅令被害人心生不安，亦對公共秩序造成相當危害，渠等
    3人之所為顯屬可議，應予懲處；惟念被告3人犯後均坦承犯
    行，態度尚可，考量被告3人各自之犯罪動機、目的、手段
    、情節、參與之程度，暨衡酌被告丙○○自陳國中畢業之教育
    程度、目前在服義務役、月收入新臺幣五千元、未婚、無須
    扶養家人之家庭經濟生活狀況；被告戊○○自陳國中畢業、目
    前從事服務業、月收入3萬元、未婚、無須扶養家人之家庭
    經濟生活狀況；被告丁○○自陳國中畢業之教育程度、目前做
    鐵工，月收入2萬8千元、已婚、家中有父親、祖母、妻子、
    2名子女賴其扶養、勉持之家庭經濟生活狀況；暨被告3人之
    素行等一切情狀，分別量處如主文所示之刑，並均諭知易科
    罰金之折算標準。
三、查被告丙○○、戊○○為上開犯行所使用之球棒，無證據證明現
    仍存在，卷內亦無積極證據足認係違禁物或應義務沒收之物
    ，縱令諭知沒收仍無助於達成預防再犯之目的，顯然欠缺刑
    法上之重要性，爰均不予以宣告沒收，附此敘明。
據上論斷，應依刑事訴訟法第273條之1第1項、第299條第1項前
段，刑法第150條第1項、第2項第1款、第28條、第41條第1項前
段，刑法施行法第1條之1第1項，判決如主文。
本案經檢察官蔡明儒提起公訴及追加起訴；檢察官曾尚琳到庭執
行職務。
中　　華　　民　　國　　111 　年　　10　　月　　19　　日
                  刑事第四庭  法  官  楊心希
以上正本證明與原本無異。
如不服本判決應於收受送達後二十日內向本院提出上訴書狀，並
應敘述具體理由；其未敘述上訴理由者，應於上訴期間屆滿後二
十日內向本院補提理由書(均須按他造當事人之人數附繕本)「切
勿逕送上級法院」。
                              書記官  邱淑秋
中　　華　　民　　國　　111 　年　　10　　月　　19　　日
附錄本案論罪科刑法條：
中華民國刑法第150條
在公共場所或公眾得出入之場所聚集三人以上，施強暴脅迫者，
在場助勢之人，處1年以下有期徒刑、拘役或10萬元以下罰金；
首謀及下手實施者，處6月以上5年以下有期徒刑。
犯前項之罪，而有下列情形之一者，得加重其刑至二分之一：
一、意圖供行使之用而攜帶兇器或其他危險物品犯之。
二、因而致生公眾或交通往來之危險。